臺灣高等法院刑事判決　　　　　　 93年度上訴字第2730號
　　上　訴　人　臺灣臺北地方法院檢察署檢察官
　　上　訴　人
　　即　被　告　丙○○
　　選任辯護人　陳俊傑律師
　　被　　　告　甲○○
　　選任辯護人　湯應欽律師
上上訴人因強盜等案件，不服臺灣臺北地方法院九十二年度訴字
第一七五七號，中華民國九十三年八月二十六日第一審判決（起
訴案號：臺灣臺北地方法院檢察署九十一年度偵字第二０００一
號、二０七二七號），提起上訴，本院判決如下：
    主  文
原判決撤銷。
丙○○共同私行拘禁，處有期徒刑陸月，如易科罰金，以佰元
折算壹日，扣案乙○○簽發面額新臺幣佰萬元之本票、借據原
本各壹張均沒收。
甲○○共同私行拘禁，處有期徒刑肆月，如易科罰金，以佰元
折算壹日，扣案乙○○簽發面額新臺幣佰萬元之本票、借據原
本各壹張均沒收；又未經許可，持有子彈，處有期徒刑參月，併
科罰金新臺幣萬元，有期徒刑如易科罰金，以佰元折算壹日
，罰金如易服勞役，以新臺幣玖佰元即銀元佰元折算壹日。應
執行有期徒刑陸月，併科罰金新臺幣萬元，有期徒刑如易科罰
金，以佰元折算壹日，罰金如易服勞役，以新臺幣玖佰元即銀
元佰元折算壹日，扣案乙○○簽發面額新臺幣佰萬元之本票
、借據原本各壹張均沒收。
    事  實
一、丙○○因與乙○○有新臺幣（下同）八十萬元債務糾紛，竟
    與甲○○及其他姓名年籍不詳之成年男子約五人，基於妨害
    自由之犯意聯絡及傷害之概括犯意聯絡，由丙○○佯以買賣
    雞血石為由，於民國（下同）九十一年八月二十八日下午三
    時十分許，將乙○○誘至臺北市○○路○段一六０號福華飯
    店七賢廳內，旋再以看雞血石為藉口，於同日下午四時許偕
    同乙○○至福華飯店停車場內，隨即由甲○○及前開數名不
    詳男子強咬乙○○手臂並持槍（無證據證明具殺傷力）將乙○○強押上ＤＶ－五五０五號自用小客車內，且出手毆打之
    ，再以膠帶捆綁乙○○之手腳並矇住眼部，將之載往臺北縣
    新店市○○路附近不詳房屋內拘禁，並連續毆打致乙○○受
    有右眼下、左腹部、右前臂、左上臂、左肘、下肢等多處瘀
    傷、擦傷之傷害，以此方式逼迫乙○○交出八十萬元，乙○○撥打數通電話向友人商借款項未果，該等不詳男子中一人
    另行起意要求乙○○簽發面額三百萬元之本票及借據各乙紙
    ，乙○○依指示簽發後，該等不詳男子強取乙○○之
    及家中鑰匙後，始開車將乙○○載至臺北市青年公園，於當
    日晚上將近八時許釋放。乙○○獲釋後報警，經警於九十一
    年九月二十九日上午十一時許，前往臺北縣永和市○○路三
    八九巷二弄四號五樓丙○○住處搜索查獲丙○○，並扣得乙○○之
    之本票暨借據原本、影本各乙張。
二、甲○○於八十六年間某日服役期間，在屏東恆春演習時，拾
    獲由玩具金屬彈殼加裝直徑五釐米鋼珠改造而成具殺傷力之
    子彈一顆，未經許可而持有之，嗣因其所有車號ＤＶ－五五
    ０五號自用小客車涉及乙○○妨害自由案件，經警於九十一
    年九月二十七日上午七時三十分許，前往臺北縣永和市○○
    路十巷四號二樓甲○○住處搜索查獲甲○○，並扣得上開子
    彈一顆。
三、案經乙○○訴由臺北市政府警察局大安分局報請臺灣臺北地
    方法院檢察署檢察官偵查起訴。
    理  由
一、訊據上訴人即被告丙○○對於在右揭事實一之時地，將告訴
    人乙○○誘出，共同私行拘禁告訴人並加以傷害等事實，迭
    於警偵訊及原審審理時坦認：「我承認是我騙乙○○出來，
    我有看到彭某被人強押上車後，我就離開了，乙○○把他人
    應交付給我之面額八十萬元支票交給他的朋友，沒把支票交
    給我，我只想取回我的八十萬元，毆打他只是給他一個教訓
    （見九十一年偵字第二○七二七號卷第十七至十九頁警訊筆
    錄）；因彭先生欠我債務，有一個朋友替我打抱不平，他叫
    何人出面我不知道，我知道要打乙○○把錢拿回來，我知道
    何人主謀，但不能說（九十一年偵字第二○七二七號卷第六
    六頁偵訊筆錄、九十一年偵字第二○七二七號卷第八六頁偵
    訊筆錄）；告訴人詐賭後去收帳，反而被人家發現找兄弟押
    了，被要求給付八十萬，因他們是經由我介紹認識，所以就
    找我負責，我交付一張千鶴料理店簽發的八十萬元客票給被
    詐賭的人，我有向告訴人說要還我這八十萬元，我不曉得何
    以要告訴人簽發三百萬元的本票、借據，這不是我的意願，
    不是我所知道的，我並不知道我的朋友要如何向告訴人索款
    」等語在卷（見原審卷第一四一頁反面審判筆錄）。且查：
  (一)告訴人乙○○於警訊時指訴：「於二十七日約中午時，丙○○跟我聯絡，自稱她有一顆雞血石要我幫她介紹買方，於二
    十八日約下午三時十分許我到福華飯店七賢廳與她碰面後，
    她約我至飯店停車場看雞血石，有六名男子從我後面過來，
    其中四名叫歐小姐及我上車，我不肯上車便與該四名男子拉
    扯，突然有個男子便向我手臂上咬一口，然後駕車之男子突
    然拿出一把類似槍械之東西朝我，叫我上車，不然他要開槍
    ，因我會害怕，所以便跟他們一同上車，然後他們便拿著一
    件衣服蓋著我的頭部使我看不見前方，後他們將我載至一間
    房屋內毆打，當時他們有用膠帶將我綑綁手腳及眼部，叫我
    拿八十萬元出來，然後他們讓我打電話和朋友調錢，因我調
    不到，他們又再次毆打我，突然有個自稱為老大之男子要我
    開具票面額三百萬元之本票及借據給他們，然後我聽到他們
    在搜我的皮包，告訴我要拿我的
    我的
    青年公園釋放，被押走時間大約下午三點三十分至四點三十
    分左右，釋放我時約晚上八點五十分，該四名男子在車上只
    是一直毆打我（見九十一年他字第六○四九號卷第九至十二
    頁警訊筆錄）；我被押走時丙○○就站在旁邊看，她沒有一
    起前往我被押走的屋內，毆打或威脅我簽具本票、借據，強
    索我
    押之物，是我遭禁錮之際，被脅迫簽具、交付之財物」等語
    明確（見九十一年偵字第二○七二七號卷第二十八頁警訊筆
    錄）。
  (二)按「被告以外之人於審判外之言詞或書面陳述，除法律有規
    定者外，不得作為證據」，刑事訴訟法第一百五十九條第一
    項固定有明文，本案辯護人亦主張告訴人之警訊筆錄為傳聞
    證據，無證據能力。然同法第一百五十九條之三亦規定：「
    被告以外之人於審判中有下列情形之一，其於檢察事務官、
    司法警察官或司法警察調查中所為之陳述，經證明具有可信
    之特別情況，且為證明犯罪事實之存否所必要者，得為證據
    ..... 三、滯留國外或所在不明而無法傳喚或傳喚不到者」
    。查告訴人乙○○上開警訊筆錄之陳述，屬於被告以外之人
    於審判外之言詞陳述，原不具證據能力，應傳喚其到庭於審
    判中由檢辯雙方詰問後始可採認為判決基礎，然告訴人經原
    審二度傳喚均未到庭，經派警拘提及囑託臺灣基隆地方法院
    檢察署拘提，亦拘提無著，有原審傳票送達證書、臺灣基隆
    地方法院檢察署九十三年八月十日基檢清敬九十三助三０八
    字第一四六九一號函在卷足憑（見原審卷第一三一、一五０
    頁），告訴人所在不明而傳喚不到，洵堪認定；原審參酌告
    訴人在司法警察調查中所為之上開陳述，與證人即福華飯店
    停車場管理員林銘達證述情節大致相符（詳如後述），足認
    告訴人警訊中之證詞具有可信之特別情況，復因證人林銘達
    並未全程目擊告訴人遭拘禁之全部經過，遍閱全卷亦無其他
    證人全程目擊本案發生經過，告訴人所述要為證明犯罪事實
    之存否所必要，是依刑事訴訟法第一百五十九條之三第三款
    之規定，本院認定其警訊筆錄屬於傳聞之例外，具有證據能
    力，特予說明。
  (三)另證人即福華飯店停車場管理員林銘達於警訊證稱：八月二
    十八日下午約四時許，我在靠近復興南路那邊停車場管理亭
    ，發現一男一女走向停車場欲開車，當時那名女子（即被告
    丙○○）走向我繳費，後方那名男子（即告訴人乙○○）突
    然遭到大約三名男子押至車邊，當時我有聽見該名男子叫「
    救命」，約叫了三聲，我便詢問該名女子要不要緊，需不需
    要報案，她回答我不用報案，並說「這是我們私人的事，而
    且他又欠我錢」，然後該名女子就自己駕駛離開，該名男子
    也被另一部車給載走，該名女子駕駛紅色福特車號ＷＤ－七
    二六六號，另一部男子被押上車是黑色三陽喜美雅哥車號Ｄ
    Ｖ－五五○五號，當時該名女子自行駕車駛離，另一部車上
    有五人連同被押走那名男子，另有一名前來繳費後走路離去
    ，黑色自小客車也隨即在後方駛離等語明確（見九十一年他
    字第六○四九號卷第十五、十六頁警訊筆錄）。
  (四)林銘達於原審審理時更到院結證：我對在庭的丙○○有印象
    ，九十一年八月二十八日下午四點左右，丙○○拿二張停車
    卡來繳，一張是她自己的，一張是載比較多人的，他們是一
    起出來的，一開始還沒有爭執很大聲，後來強押上車的時候
    ，喊了二聲救命，我有聽到，被害人被抓之前，是跟丙○○
    走在一起，旁邊還有二、三人，丙○○走過來拿停車卡繳費
    ，因為他們爭執比較不一樣，有強拉的動作，聲音比較大，
    所以我問丙○○發生何事，她說他們在大陸合夥做生意，被
    害人欠她的錢，現在要討回來，我問丙○○是否要報案，她
    說不必要，是討債而已，被害人是強押上另一部車開走，丙○○並沒有在那部車上，該車最少有四個人以上，我對車上
    的人現在沒有印象，但我對丙○○有印象，因為她去繳費，
    有跟我交談，他們押被害人時，丙○○在繳費的地方跟我講
    話，我當時看到被害人被押，才詢問丙○○是否要報警等語
    在卷（見原審卷第一０三頁反面至一０六頁審判筆錄）。
　(五)查證人林銘達雖對於被告丙○○持幾張停車卡繳費、告訴人
    當時喊叫幾聲「救命」等細節，警訊及原審結證情節稍有不
    同，然此乃因案發迄原審訊問期間已近二年，記憶自難完全
    ，惟其結證告訴人遭強押上車情形及與被告丙○○對話之內
    容，既然一致，又與被告丙○○上開自白內容及告訴人指訴
    遭強押上車之過程相合，自堪採信。
  (六)綜右所述，被告丙○○自白誘出告訴人後與甲○○（詳下述
    ）及不詳男子數人共同私行拘禁告訴人並加以毆打傷害等情
    ，核與告訴人指訴及證人林銘達結證情節相符，堪認屬實。
    而告訴人遭人強押上車後載往臺北縣新店市○○路附近房屋
    拘禁，並曾撥打電話向友人商借款項，嗣於當日晚上近八時
    許獲釋（告訴人誤記為當日晚上八時五十分許獲釋）等情，
    有其持用之0000000000號門號當日之通聯紀錄在
    卷足佐（見九十一年他字第六○四九號卷第三四頁）。此外
    ，復有乙○○受傷照片數幀（見九十一年偵字第二０００一
    號卷第七十至九十頁）、財團法人中心診所醫院九十一年八
    月二十九日診斷證明書一紙附卷（見九十二年偵字第九四○
    號卷第十五頁）及在被告丙○○住處扣得之乙○○
    本、影本各乙張、乙○○簽發面額三百萬元之本票暨借據原
    本、影本各乙張可資佐證，被告丙○○誘出告訴人後與甲○○（詳下述）及不詳男子數人共同私行拘禁告訴人並加以毆
    打傷害犯行，應堪認定。
二、訊據被告甲○○堅詞否認涉有右揭事實一犯行，辯稱：丙○○已多次在警偵訊中供述不認識伊，亦未見過伊，伊與丙○○亦無電話通聯紀錄，相關票據、借據均在丙○○家中搜索
    查獲，與伊無涉；證人林銘達雖於警訊時以照片指證伊有參
    與強押乙○○上車，然偵訊時翻口改稱「照片很模糊，現在
    看起來又不像，現在叫我認，我認不出來」，顯然前後歧異
    ，其於鈞院則表示對伊沒有印象等語，而口卡、相片因易失
    真，雖可為辦案之參考資料，但尚不得以臆測結果直接作為
    刑事裁判之證據；乙○○雖亦於警訊時以照片指證伊參與本
    案，惟其對於伊是否持槍之人，二次指訴不一，證詞存有瑕
    疵，其警訊中所言屬於傳聞，無證據能力；至於在伊住處搜
    索查扣之槍彈係伊向玩具店購得或服役期間拾得，與強盜案
    無涉，伊所有之ＤＶ－五五０五號自用小客車被竊致遭懷疑
    ，惟伊並未參與強盜乙○○案，案發時不在場，有陳博彥、
    呂靜美可證等語云云。惟查：
  (一)告訴人於九十一年九月十八日警訊時指訴：警方提示甲○○
    之口卡照片，是當日駕駛我所指之黑色喜美雅哥自小客車之
    人，他也有參與毆打我並將我押入該車內，手持類似槍械之
    國即拿出一把類似手槍之武器，威脅我說他已經上膛，如不
    上車就要開槍等語（見九十一年他字第六○四九號卷第十三
    頁反面，偵二０００一號卷第三五頁反面）。雖其後於九十
    一年九月二十七日警訊時又改稱：甲○○是駕駛ＤＶ－五五
    ○五號自小客車前往福華飯店停車場參與毆打並強押我上車
    之人沒錯，但持槍者之面貌跟他不太一樣等語（見九十一年
    偵字第二○七二七號卷第二六頁警訊筆錄），而不確定持搶
    者是否為被告甲○○，然其指訴「甲○○參與毆打並將其押
    入車內」等語則同一。至被告質疑告訴人於前開警訊所述屬
    傳聞證據而無證據能力，本院參酌告訴人在司法警察調查中
    所為之上開陳述，與證人即福華飯店停車場管理員林銘達證
    述情節大致相符（詳如後述），足認告訴人警訊中之證詞具
    有可信之特別情況，復因證人林銘達並未全程目擊告訴人遭
    拘禁之全部經過，遍閱全卷亦無其他證人全程目擊本案發生
    經過，告訴人所述要為證明犯罪事實之存否所必要，是依刑
    事訴訟法第一百五十九條之三第三款之規定，本院認定其警
    訊筆錄屬於傳聞之例外，具有證據能力，特予說明。
  (二)又證人林銘達於九十一年九月十八日警訊時，經承辦員警提
    示被告丙○○、甲○○之口卡照片供其指認是否為案發時駕
    駛紅色福特車號ＷＤ－七二六六號、黑色ＤＶ－五五○五號
    自用小客車之人，證人林銘達證稱「就是他們兩人無誤」等
    語明確（見九十一年他字第六○四九號卷第十六頁警訊筆錄
    ）。雖證人林銘達嗣於九十一年十月三十日檢察官偵訊時陳
    稱：「（問：案發之後當時你的印象有比較清楚吧？所以你
    當時說有看過周先生？）他裡面有寫周先生喔！好像沒有問
    過這個東西喔！只是問過跟他一起出來那個女的，女的跟被
    害人這兩個人他有問，周先生他沒有講到這個，確實的事。
    （問：都不是庭上這些人？）都沒有。（問：在警察局時，
    警察有提示歐小姐及周先生的口卡片給你指認，問說是不是
    當時開紅色ＷＤ－七二六六還有黑色ＤＶ－五五○五號自用
    小客車的人，你的回答是就是那兩個人沒有錯，有無問題？
    ）因為有一段時間，因為口卡照片很模糊，不是彩色，這樣
    叫我認，我不敢給你確定，而且周先生我還沒有那個印象，
    因為他沒有照片，我也不敢認，但是我確定有兩個人，因為
    照片模糊，看起來又不像」等語（見九十一年偵字第二○七
    二七號卷第七十七頁偵訊筆錄、原審卷第一二三至一二四頁
    勘驗筆錄），然證人於原審交互詰問時即結證釐清：「在警
    察局做筆錄時，警察有提供丙○○黑白照片及另一個男子彩
    色照片給我看，我當時說是這二個人；（第二部車的司機是
    否是在庭的甲○○？）當時有看到，但現在沒印象；於檢察
    官偵訊時，我並沒有說現在看起來又不像（甲○○），我是
    說不記得了；當時警察只是拿二張給我看，我偵查時是說照
    片很模糊，你叫我辨認，我沒有辦法，我是說警察有拿二張
    照片給我看，不是說現場只有二個人；所指的模糊照片是指
    丙○○的黑白照片，不是指甲○○的彩色照片」等語（見原
    審卷第一０五頁反面、一０七頁反面審判筆錄），衡諸證人
    林銘達於案發後不久，即於警訊時以照片指證被告甲○○參
    與本案，此供述最接近於案發之時，應有特別可信之情況，
    且證人嗣後於原審亦證述於警訊之指證過程，係由警方提供
    被告甲○○之彩色照片指認無誤，並釐清於檢察官偵訊時，
    檢察官提訊被告甲○○本人供其辨識，其表示警訊時警員並
    未問及甲○○，在庭之人未參與本案，對被告甲○○沒有印
    象等語之確實真意，且不論證人於警詢、偵訊及原審審理中
    ，其證述甲○○在場等語則係同一，而證人林銘達所證述：
    「該名女子（丙○○）就自己駕駛離開，該名男子（乙○○
    ）也被另一部車給載走，該名女子駕駛紅色福特車號ＷＤ－
    七二六六號，另一部男子被押上車是黑色三陽喜美雅哥車號
    ＤＶ－五五○五號，當時該名女子自行駕車駛離，另一部車
    上有五人連同被押走那名男子，另有一名前來繳費後走路離
    去，黑色自小客車也隨即在後方駛離」等語（見九十一年他
    字第六○四九號卷第十五、十六頁警訊筆錄），與告訴人指
    訴：「她（丙○○）約我至飯店停車場看雞血石，有六名男
    子從我後面過來，其中四名叫我上車未叫歐小姐，我不肯上
    車便與該四名男子拉扯，突然有個男子便向我手臂上咬一口
    ，然後駕車之男子突然拿出一把類似槍械之東西朝我，叫我
    上車，不然他要開槍，因我會害怕，所以便跟他們一同上車
    」等語（見九十一年他字第六○四九號卷第九至十二頁警訊
    筆錄），就案發時犯行之人數、經過，均互核相符，足認證
    人林銘達於警訊中之證述，應堪採信。
  (三)再查，被告甲○○所有車號ＤＶ－五五０五號自用小客車係
    強押告訴人至臺北縣新店市○○路附近房屋拘禁之車輛，有
    證人林銘達之證詞足憑（他字第六○四九號卷第十五頁反面
    ，原審卷第一０五頁反面），而該自用小客車係經被告甲○○於九十一年八月三十日下午三時三十八分，前往臺北縣政
    府警察局永和分局秀朗派出所申報被竊，發生（現）時間記
    載為「九十一年八月二十九日十八時」，此有臺北縣警察局
    永和分局九十一年十一月三日北警永刑字第０九一００二四
    六八六號函，檢附ＤＶ－五五０五號自小客車失竊報案四聯
    單即臺北縣政府警察局車輛失竊受理報案單、甲○○報案之
    警訊筆錄各一份存卷可稽（見九十一年偵字第二○○○一號
    卷第一七五頁、原審卷第一一九頁），被告甲○○於警訊及
    偵查中陳稱：該車已於「九十一年八月二十七日」即申報車
    輛失竊等語（見偵二０００一號卷第一０一頁，偵二０七二
    七號卷第八五頁反面），與車輛失竊受理報案單所載顯然不
    符，且依車輛失竊受理報案單所載，被告甲○○於案發後二
    日（即三十日），始前往派出所申報車輛被竊，亦與常情有
    違。雖被告嗣辯稱：該車於同年月二十八日下午四時許，停
    放於臺北縣永和市○○路三二號前，於「同年月二十九日晚
    上六時許左右」發現被竊，因以該車向和潤企業有限公司貸
    款，故先電詢該公司是否曾經拖吊取回該車，故而遲至三十
    日始申報被竊，且二十八日去報案時，警察沒有給伊做筆錄
    ，要求伊先去查有無積欠貸款，故警方開三聯單日期是在三
    十日云云（見原審卷第一一九頁反面、一三五頁反面），然
    證人即受理被告甲○○申報車輛失竊之警員楊宏仁於原審到
    庭結證：「只見過甲○○報失竊一次到派出所，並不記得甲○○二十八日有報案；且車輛失竊受理報案單發生（現）時
    間欄記載九十一年八月二十九日十八時許，是指報案人自述
    發現失竊的時間，該時間無法確定是否真正的失竊時間」等
    語在卷（見原審卷第一００至一０三頁審判筆錄），且被告
    於原審審理中始終強調二十八日確有至警局報案（見原審卷
    第一三五頁反面），顯然與其先前所稱「於同年月二十九日
    晚上六時許左右發現被竊」，或該車已於「九十一年八月二
    十七日」即申報車輛失竊云云（偵二０００一號卷第一０一
    頁），前後論述不僅混亂不一，自相矛盾，甚且完全與論理
    法則大相扞格，何以二十九日晚上六時許左右發現被竊，卻
    早於二十八日甚或更早之二十七日即已預知失竊而至警局報
    案？又，何以既於二十九日晚上六時許左右發現被竊，卻遲
    至三十日十五時許，相隔幾達二十餘小時後，始前往報案？
    而所謂因該車向和潤企業有限公司貸款，故先電詢該公司是
    否曾經拖吊取回該車，惟此電詢動作竟何以又需時達二十一
    小時之久？亦在在均與經驗法則不相符合，顯見被告所辯車
    輛已於案發前失竊云云，洵屬臨訟卸責之詞，委不足採。
  (四)至於被告甲○○舉證人陳博彥與呂靜美為其為案發時不在場
    之證明，然證人陳博彥於原審訊問時，先係對與被告何時去
    網咖之日不復記憶，後卻又陳稱係八月二十九日等語（見原
    審卷第一０九至一一０頁），其所述時間與案發時間顯有極
    大差異，而證人呂靜美復證稱：不確定九十一年八月二十八
    日陳博彥偕同至網咖店之友人是否即為被告甲○○等語（見
    原審卷第一一一頁），而被告甲○○卻早於警訊與偵查中即
    辯稱：「當天下午我在公司」等語（見偵二０七二七號卷第
    三六頁、第八五頁反面），證人等與被告三人所述均完全不
    相同，若被告所辯案發其時係在公司屬實，何以證人陳博彥
    能證稱被告係在網咖？反之亦然，若被告係在網咖，又如何
    能在公司？是不論被告所辯，或所舉證人陳博彥、呂靜美所
    述，均不足作為有利於被告之證據。
    綜上足證被告甲○○確有於案發當時參與犯行，應堪認定。
三、至公訴人認被告丙○○、甲○○所為係涉犯刑法第三百三十
    條第一項之加重強盜罪嫌。惟查：
(一)按刑法上之強盜罪，以有為自己或第三人不法所有之意圖為
    構成要件之一，若奪取財物係基於他種目的，而非出於不法
    所有之意思者，縱其行為違法，要不成立強盜罪；次按若初
    無以不法所有意圖得財之犯意，僅用非法方法剝奪人之行動
    自由以洩忿或藉此維護合法之權益，則祇能構成妨害自由罪
    ，此分別有最高法院九十二年度臺上字第三五五三號判決、
    九十一年度臺上字第六九七九號判決可參。查被告丙○○警
    偵訊迄原審審理時均供稱因與告訴人有八十萬元之財務糾紛
    ，故而與不詳男子多人共同妨害告訴人自由並加毆打傷害，
    冀望取回八十萬元，已如前述，其雖未能提證證明該債權債
    務關係，惟衡諸其始終供述與告訴人有債權債務關係，證人
    林銘達亦證稱案發時被告丙○○確實陳稱與告訴人有債務糾
    紛，而告訴人警訊時從來未曾否認上情，其偵審中經多次傳
    喚並經拘提均未到庭作證釐清案情，基於罪證有疑，利於被
    告之原則，自難以擬制推測之方法，遽認被告丙○○有「為
    自己或第三人不法所有意圖」之強盜犯意。
(二)至於涉案之不詳男子雖以毆打方式逼迫告訴人簽發面額逾上
    開八十萬元債權額之三百萬元本票及借據，惟被告丙○○辯
    稱此非伊所知範圍等語（見原審卷第一四一頁反面審判筆錄
    ），被告甲○○否認犯行等語。經查：
  (一)按共同正犯之所以應對其他共同正犯所實施之行為負其全部
    責任者，以就其行為有犯意之聯絡為限，若他犯所實施之行
    為，超越原計畫之範圍，而為其所難預見者，則僅應就其所
    知之程度，令負責任，未可概以共同正犯論，此有最高法院
    八十六年度臺上字第一七００號判決可資參照。
　(二)查告訴人警訊時雖指稱：對方與外界聯絡得很頻繁，內容大
    概是說人押到了，現在要怎麼辦，要把本票及借據簽具，本
    票及借據簽好了沒，如果簽好了，準備放他走等詞句（見九
    十一年偵字第二○七二七號卷第二二頁反面警訊筆錄）。偵
    查卷宗內亦附有吳建宏（案發前後疑與被告丙○○有密切通
    聯）、林志城（告訴人獲釋後疑撥打電話索款）、郭伊玲（
    案發前後與吳建宏有可疑通聯）等數名涉案嫌疑人之通聯紀
    錄，惟檢警偵查後並未移送起訴該等門號持用人。即案發前
    後與涉案嫌疑人吳建宏有可疑通聯之張智勝，經警方移送後
    ，業經檢察官以告訴人指訴前後不一，且非直接與告訴人有
    通聯紀錄，暨其
    不起訴處分；另名與吳建宏有可疑通聯之潘浩明則未曾遭警
    方移送，上情均有通聯紀錄（見九十一年偵字第二○七二七
    號卷第八七之十八、八七之二九至三七、八七之五一頁）、
     張智勝補領
    臺灣臺北地方法院檢察署檢察官九十二年度偵字第九四０號
    不起訴處分書（見九十一年偵字第九四０號卷第四八至四九
    頁）在卷足憑。再稽諸曾遭檢警傳喚通知製作筆錄之涉案嫌
    疑人郭伊玲、張智勝、潘浩明（案發前後與吳建宏有可疑通
    聯）、林明宏（將行動電話門號借予王璽權）、王璽權（案
    發後與告訴人有通聯）等人之警偵訊筆錄，其等均否認涉案
    ，一致陳稱不認識被告丙○○，而卷附被告丙○○持用之0
    000000000門號通聯紀錄，確實並無與該等涉案嫌
    疑人通訊之紀錄。再參以告訴人遭數名不詳男子強押上車載
    往臺北縣新店市○○路附近房屋拘禁後，初僅遭索八十萬元
    ，因告訴人調借款項未果後，始遭要求簽發面額三百萬元之
    本票及借據，被告丙○○辯稱伊於告訴人遭強押上車後隨即
    返家，並未共同前往告訴人遭拘禁之地點，除核與告訴人及
    證人林銘達指證情節相符外，並有被告丙○○持用之000
    0000000門號當日之通聯紀錄顯示該段期間其確實在
    臺北縣永和市內可稽（九十一年他字第六○四九號卷第四三
    至第四四頁），則當時被告丙○○並未在場，而係在臺北縣
    永和市內，亦足認定，是無積極證據可資認定被告丙○○對
    於逼迫告訴人簽發逾債權金額之本票及借據已知或預知。且
    涉案嫌疑人吳建宏未經警移送，亦未據檢察官簽分偵辦起訴
    ，遍閱全卷亦無該人之訊問筆錄，是案發時被告丙○○雖與
    吳建宏有通聯紀錄，惟其內容既不得而知，自難擬制推測被
    告丙○○為告訴人所指案發時以電話聯繫指揮犯行之人，而
    論以強盜罪名。
  (三)告訴人乙○○雖陳稱：「甲○○是駕駛ＤＶ－五五○五號自
    小客車前往福華飯店停車場參與毆打並強押我上車之人沒錯
    ，但持槍者之面貌跟他不太一樣」等語（見九十一年偵字第
    二○七二七號卷第二六頁反面），惟就甲○○是否強押其簽
    具本票、借據，並強索
    認稱：「不是，他們要我簽本票、借據時有將遮住我眼睛的
    膠帶撕下，我看到的人不是他，那時我已經沒看見他在場」
    等語明確（見偵字第二○七二七號卷第二六頁反面），且原
    審依被告甲○○自述持用之行動電話門號，向遠傳電信股份
    有限公司函調案發時之通聯紀錄，以查是否與前開涉案嫌疑
    人有可疑通聯，經該公司函覆已逾保留期限（見原審卷第六
    三頁）；另再依職權將扣案告訴人之
    借據，送請內政部警政署刑事警察局鑑驗其上是否有可疑指
    紋，亦無結果，有該局鑑驗書一份附卷可稽（見原審卷第九
    七頁），復查無其他積極證據足資認定被告甲○○涉有參與
    毆打逼迫告訴人簽發面額逾上開八十萬元債權額之三百萬元
    本票及借據之犯行，而論以強盜罪名。
四、就事實二部分，訊據被告甲○○對於持有具殺傷力之子彈一
    顆坦認不諱（見原審卷第一四一頁反面審判筆錄，本院卷第
    七一、七五頁），核與證人即被告甲○○女友羅曉汝警訊時
    證稱扣案子彈係甲○○所有等語相符（見九十一年偵字第二
    ○○○一號卷第四八頁）。該顆子彈經送內政部警政署刑事
    警察局鑑定結果認係由玩具金屬彈殼加裝直徑五公釐鋼珠改
    造而成之改造子彈，經試射，可擊發，認具殺傷力，亦有該
    局九十一年十月十六日刑鑑字第０九一０二七０七一五號槍
    彈鑑定書可憑（見九十一年偵字第二○○○一號卷第一三四
    、一三八、一四四頁）。此外，復有搜索扣押筆錄、扣押物
    品目錄表、扣案物照片附卷（見九十一年偵字第二○○○一
    號卷第十四、十六至二十、六六頁）及子彈一顆扣案可資佐
    證。被告甲○○之自白核與事實相符，其未經許可持有子彈
    犯行堪以認定。
五、綜上所述，本案事證明確，被告丙○○、甲○○共同妨害自
    由及傷害犯行，被告甲○○未經許可持有子彈犯行，堪以認
    定，應依法論科。
六、按刑法第三百零二條第一項所謂其他非法方法剝奪人之行動
    自由，係對於同條項私行拘禁之補充規定，將人私行拘禁，
    同條項既有明文，按之主要規定優於補充規定原則，自不應
    宣告補充規定之罪名，此有最高法院三十年上字第一六九三
    號判例可稽。又按未經許可持有子彈，其持有之繼續，為行
    為之繼續，而非狀態之繼續，亦即一旦未經許可，而持有具
    殺傷力之子彈，該罪雖告成立，但其完結，須繼續至持有行
    為終了時為止，本案被告甲○○係自八十六年間起至九十一
    年九月二十七日為警查獲時止，未經許可，持有具殺傷力之
    子彈，其行為終了時既係於九十一年九月二十七日，雖槍砲
    彈藥刀械管制條例關於持有子彈罪業於八十六年十一月二十
    四日修正公布施行，惟仍無刑法第二條第一項但書之適用，
    應適用現行之槍砲彈藥刀械管制條例，合先敘明。核被告丙○○與甲○○夥同不詳男子數人強押告訴人上車載往臺北縣
    新店市○○路附近房屋拘禁，所為係犯刑法第三百零二條第
    一項之私行拘禁罪，另其等夥同數名不詳男子毆打告訴人成
    傷，所為係犯刑法第二百七十七條第一項之傷害罪。又槍砲
    彈藥刀械管制條例第四條第一項第二款之子彈，非經中央主
    管機關許可，不得持有，被告甲○○未經許可，持有具殺傷
    力子彈之行為，係犯槍砲彈藥刀械管制條例第十二條第四項
    之未經許可持有子彈罪。公訴意旨認被告丙○○與甲○○所
    為應成立刑法三百三十條第一項之加重強盜罪，惟本院認丙○○應無不法所有之意圖，亦不能證明被告甲○○有強迫告
    訴簽立本票借據之行為，均已如前述，其等所為應僅構成私
    行拘禁罪及傷害罪，惟起訴事實相同，爰依法變更起訴法條
    。又共同正犯之意思聯絡，並不以數人間直接發生者為限，
    即有間接之聯絡者，亦包括在內，被告丙○○透過甲○○與
    不詳男子數人間接聯絡，參與共謀，推由甲○○與該等不詳
    。其等先後多次在ＤＶ－五五０五號自用小客車內、臺北縣
    新店市○○路附近不詳房屋內，毆打傷害告訴人，時間緊接
    ，方法相同，觸犯構成要件相同之罪名，顯係基於概括犯意
    反覆為之，為連續犯，應依刑法第五十六條之規定論以一罪
    ，並加重其刑。被告丙○○、甲○○所犯私行拘禁罪、傷害
    罪間，有方法結果之牽連關係，依刑法第五十五條之規定，
    應從重之私行拘禁罪處斷。又被告甲○○所犯未經許可持有
    子彈罪與私行拘禁罪二罪間，犯意各別，犯罪構成要件互殊
    ，應予分論併罰。原審論處被告等罪刑，固非無見。惟被告
    甲○○參與妨害自由及傷害犯行，事證明確，已如前述，原
    審未綜合全案情節詳加勾稽，以不能證明被告涉有此部份之
    犯行，就此部分為被告無罪之諭知，並致被告丙○○之共犯
    人數未明確敘明甲○○參與，容有未洽，檢察官提起上訴指
    摘原判決不當，應有理由，被告等上訴雖無理由，惟原判決
    既有可議，即屬無可維持，應由本院將原判決撤銷改判。爰
    審酌被告丙○○犯罪後坦承犯行，為逼討債務，竟事先籌畫
    分工，誘出告訴人後再由甲○○與不詳男子數人下手強押告
    訴人，予以毆打成傷，私行拘禁，現罹精神官能症待治療，
    而被告甲○○與不詳男子數人則為下手實施強押告訴人，加
    以毆打成傷，私行拘禁之人，其未經許可，持有具有殺傷力
    之改造子彈僅一顆，數量非多，尚能坦承犯罪，暨被告等家
    庭生活狀況、品行、智識程度、犯罪之動機、目的、手段等
    一切情狀，分別量處如主文所示之刑，並分別諭知易科罰金
    及易服勞役之折算標準，及就被告甲○○部分定應執行之刑
    ，以示懲儆。扣案告訴人簽發面額三百萬元之本票、借據原
    本各一張，係被告丙○○所有，因犯罪所得之物，應依刑法
    第三十八條第一項第三款之規定諭知沒收；告訴人之
    原本一張，非被告丙○○所有之物；而該
    借據影本，應係事後影印，強押告訴上車所用之槍枝、捆綁
    告訴人之膠帶等均未扣案，無證據證明現尚存在，故均不為
    沒收之宣告。又扣案子彈一顆，已於送鑑驗時試射擊發，依
    本院裁判時之現狀，顯已失子彈之效用而無殺傷力；其餘扣
    案槍枝子彈成品、半成品，並無殺傷力，有內政部警政署刑
    事警察局槍彈鑑定書足憑（見九十一年偵字第二○○○一號
    卷第一三三頁以下）；另扣案彈頭、鐵珠、蝴蝶刀、零件工
    具、毒品、恐嚇信等，因檢察官僅起訴被告甲○○持有子彈
    ，未起訴其改造槍械子彈，被告甲○○亦否認以該等零件工
    具改造槍彈，另其涉嫌違反毒品危害防制條例案件已移由臺
    灣板橋地方法院檢察署另行偵辦，恐嚇信內容與本案無涉，
    是均無須諭知沒收，附此敘明。
據上論斷，應依刑事訴訟法第三百六十九條第一項前段、第三百
六十四條、第二百九十九條第一項前段、第三百條，槍砲彈藥刀
械管制條例第十二條第四項，刑法第十一條前段、第二十八條、
第五十六條、第三百零二條第一項、第二百七十七條第一項、第
五十五條、第五十一條第五款、第四十一條第一項前段、第四十
二條第二項、第三十八條第一項第三款，罰金罰鍰提高標準條例
第一條前段、第二條，現行法規所定貨幣單位折算新臺幣條例第
二條，判決如主文。
本案經檢察官李良忠到庭執行職務。
中　　華　　民　　國　　94　　年　　1 　　月　　6 　　日
                  刑事第九庭審判長法  官  李文成
                                  法  官  周盈文
                                  法  官  官有明
以上正本證明與原本無異。
如不服本判決，應於收受送達後十日內向本院提出上訴書狀，其
未敘述上訴之理由者並得於提起上訴後十日內向本院補提理由書
（均須按他造當事人之人數附繕本）。
                                  書記官   林蓓瑜
中　　華　　民　　國　　94　　年　　1 　　月　　7 　　日
附錄：本案論罪科刑法條全文
刑法第二百七十七條第一項(普通傷害罪)
傷害人之身體或健康者，處三年以下有期徒刑、拘役或一千元以
下罰金。
刑法第三百零二條第一項(剝奪他人行動自由罪)
私行拘禁或以其他非法方法，剝奪人之行動自由者，處五年以下
有期徒刑、拘役或三百元以下罰金。
槍砲彈藥刀械管制條例第十二條第四項
未經許可，持有、寄藏或意圖販賣而陳列子彈者，處五年以下有
期徒刑，併科新台幣三百萬元以下罰金。
